【裁判字號】    90,判,472
【裁判日期】    900322
【裁判案由】    虛報進口貨物
【裁判全文】
最  高  行  政  法  院  判  決                      九十年度判字第四七二號
    原      告  甲○○
    被      告  財政部基隆關稅局
    代  表  人  張朝欽
右當事人間因虛報進口貨物事件，原告不服財政部中華民國八十八年十一月二十日台
財訴第000000000號再訴願決定，提起行政訴訟。本院判決如左：
    主  文
原告之訴駁回。
訴訟費用由原告負擔。
    事  實
緣志祥貿易有限公司（下稱志祥公司）於民國八十七年五月十五日委由正誠報關有限
公司（下稱正誠公司）向被告申報自香港進口大陸木雕品乙批（報單號碼第ＡＷ＼八
七＼二七九二＼○○○一號），經被告查得來貨涉有大陸產香菇一一、一八二．五公
斤匿未申報。系案香菇應歸列進口稅則第○七一二．三○．三○號，完稅價格新臺幣
（下同）二、五三五、五三五元，且非屬經經濟部公告准許間接進口之大陸物品。復
據法務部調查局航業海員調查處調查結果，原告為實際貨主，遂認原告顯有虛報貨名
，涉及逃避管制之違法行為，被告乃依照海關緝私條例第三十七條第三項轉據同條例
第三十六條第一項及第三項之規定，處以原告涉案貨物貨價一倍之罰鍰計二、五三五
、五三五元，並沒入涉案貨物。原告不服，聲明異議，未獲變更，一再訴願，遞遭決
定駁回，遂提起行政訴訟。茲摘兩造訴辯意旨於次：
原告起訴意旨及補充理由略謂：一、原告於八十七年五月間向志祥公司借牌，委由正
誠公司向被告申報自香港進口大陸木雕品及香菇各乙批，原告委託正誠公司時已有提
及該等貨物，乃正誠公司未記得填寫，並非原告隱瞞；；且該批貨物並非由大陸直接
進口，而是由香港裝櫃進口。二、被告所稱原告在原申報貨名與報單上檢附發票一事
，因原告不知該發票是由我方開出或是應由香港方面開據，若為賣方應開立，則原告
並未不據實申報，此責任應由香港領賢貿易有限公司開立才是。而正誠公司為一專業
公司，應有義務告知原告該等貨物是否屬於管制貨物及是否有漏報，俾便原告補充，
然其並未善盡告知之義務，實應歸責正誠公司。三、原告並無蓄意匿報及夾藏之意圖
，因裝櫃時原告並未至香港地區，完全由訴外人黃國權及正誠公司在香港裝櫃。四、
被告陳稱系爭貨物無規定交易價格可供查估，然該等貨物在市面上皆有販售，當可供
參考；且被告依公務人員服務法第七條之規定應盡職務去調查，並非一定要原告提出
相關資料。五、原告進口該等貨物時並不知法令之修改，且大陸亦有某些貨物得自第
三國進口，所以原告才會產生此種誤認。六、依我國憲法基本國策篇第一百四十八條
規定，中華民國領域內之一切貨物應許自由流通，大陸地區雖為淪陷區但仍屬中華民
國之領域，除非本條法令修改或主動放棄大陸之領土，方不得流通。七、再依憲法第
一百七十一條之規定，法律與憲法牴觸者無效，法律與憲法有無牴觸發生疑義時，由
司法院解釋之。綜上所述，請求撤銷原處分、訴願及再訴願等語。
被告答辯意旨略謂：一、按報運貨物進口而有虛報所運貨物名稱、品質或其他違法行
為，並涉及逃避管制者，處以私貨貨價一倍至三倍之罰鍰，貨物併沒入之，為海關緝
私條例第三十七條第三項轉據同條例第三十六條第一項及第三項所明定。次按進口非
屬「臺灣地區與大陸地區貿易許可辦法」第七條規定准許輸入之大陸地區物品者，即
構成進口禁止輸入之物品而涉及逃避管制之違法行為。查本案來貨經被告查驗結果，
發現實到貨物內夾藏有大陸產香菇匿未申報，按香菇經核屬管制進口貨物，並據法務
部調查局航業海員調查處調查結果，原告為實際貨主。則本案原告涉及虛報貨名，逃
避管制之違法行為殊堪認定，被告依首揭法條處以貨價一倍之罰鍰二五三萬五、五三
五元，併沒入其貨物，於法並無不合。二、經核本案進口報單，原申報貨名與報單上
檢附之發票貨名相同，兩者均漏未申報涉案之「香菇」一項，顯然原告並未將國外原
始真實發票，提供正誠報關行憑以向被告申報，致查驗結果與原申報不符，而為被告
查獲，本案原告並經法務部調查局航業海員調查處查明其係以志祥公司名義進口木雕
品而夾藏大陸產香菇矇混進口，此種以他人名義夾藏進口之行為觀之，原告顯係蓄意
匿報，以遂其不法走私企圖，而達逃避管制目的，所稱正誠報關行應有義務告知原告
云云，顯係推諉卸責之飾詞，應不足為採。三、查本案系爭貨物價格，依財政部關稅
總局複核結果，系爭貨物為未申報之管制物品，無關稅法第十二條規定之交易價格之
適用，且查無同樣或類似貨物之交易價格，亦無國內銷售價格及計算價格可考，仍依
關稅法第十二條之六規定按查得之合理價格核估，應屬合理。原告未能提出具體佐證
證明系爭貨物之真正交易價格，所訴自無足採。至訴狀所稱：「．．．誤信香港籍男
子黃國權之言，而在臺灣向其購買該批香菇進口．．．」乙節，核與本案進口時原申
報貨名為木雕品卻夾藏有大陸產香菇匿未申報之違法犯行，並無因果關連；原告所稱
縱然屬實，但既有申報不符情事仍應受罰。四、按乾香菇之輸出入規定為一一一屬管
制進口貨品，且不論其產地是否為大陸均屬逃避管制，不准進口，況本案系爭貨物非
屬經濟部依「臺灣地區與大陸地區貿易許可辦法」第七項規定公告准許間接進口之大
陸物品項目，原告卻以他人名義，夾藏匿報進口企圖逃避管制，所稱並不知法令之修
改云云，誰能相信？查其所訴，顯係推諉卸責之飾詞，已如前述，縱屬實情，亦純屬
商業上雙方貿易來往交易行為及其個案委任雙方互動關係，與本案虛報貨名，逃避管
制之違法行為無涉。五、綜上所述，原告虛報貨名、逃避管制之違法行為，殊堪認定
，被告原處分及維持原處分之決定，認事用法洵無不合，原告之訴，顯無理由，敬請
予以駁回等語。
    理  由
按「報運貨物進口而有左列情事之一者，得視情節輕重，處以．．．一、虛報所運貨
物名稱、數量或重量。．」、「有前二項情事之一而涉及逃避管制者，依前條第一項
及第三項論處。」及「私運貨物進口．．．者，處貨價一倍至三倍之罰鍰。」、「前
二項私運貨物沒入之。」分別為海關緝私條例第三十七條第一項第一款、第三項及第
三十六條第一項、第三項所明定。次按進口非屬「臺灣地區與大陸地區貿易許可辦法
」第七條規定准許輸入之大陸地區物品者，即構成進口禁止輸入之物品而涉及逃避管
制之違法行為。查本件志祥公司於八十七年五月十五日委由正誠公司向被告申報自香
港進口大陸木雕品乙批（報單號碼第ＡＷ＼八七＼二七九二＼○○○一號），經被告
查得來貨涉有大陸產香菇一一、一八二．五公斤匿未申報。系案香菇應歸列進口稅則
第○七一二．三○．三○號，完稅價格二、五三五、五三五元，且非屬經經濟部公告
准許間接進口之大陸物品。復據法務部調查局航業海員調查處調查結果，原告為實際
貨主，遂認原告顯有虛報貨名，涉及逃避管制之違法行為，被告乃依海關緝私條例第
三十七條第三項轉據同條例第三十六條第一項及第三項之規定，處以原告涉案貨物貨
價一倍之罰鍰計二、五三五、五三五元，並沒入涉案貨物。原告不服，聲明異議，未
准變更。本件違規事實，為原告所不否認，惟否認有蓄意匿報及夾藏之意圖，主張本
件虛報貨名，逃避管制之行為，應歸責於香港領賢貿易公司、正誠公司、訴外人黃國
權云云。查本件原告為系爭違規進口貨物之貨主，自應查明並遵守有關貨物進口之法
規，原告應注意、能應注意而未注意，以致違規進口貨物，縱無故意，亦難謂無過失
，依司法院釋字第二七五號解釋意旨，仍應受罰；至原告委任之報關公司是否違背告
知義務，核屬原告與其受任人間之私法爭執，尚不能據以免除原告因本件違規進口貨
物所應負之責任。至本案價格，依財政部關稅總局驗估處複核結果，因系爭貨物為未
申報之管制物品，無關稅法第十二條規定之交易價格之適用，且查無同樣或類似貨物
之交易價格，亦無國內銷售價格及計算價格可考，乃依關稅法第十二條之六規定按查
得之合理價格核估，並無違誤。再查為因應國家統一前之需要制訂公布之憲法增修條
文第十一條規定，自由地區與大陸地區間人民權利義務關係及其他事務之處理，得以
法律為特別之規定。臺灣地區與大陸地區人民關係條例第三十五條第二項乃規定，臺
灣地區與大陸地區貿易，非經主管機關許可，不得為之。同條第三項規定，第二項規
定之許可辦法，由有關主管機關擬訂，報請行政院核定後發布之。依臺灣地區與大陸
地區人民關係條例第三十五條第二項規定訂定之臺灣地區與大陸地區貿易許可辦法第
七條復規定，大陸地區物品，除許可進口者外，不得輸入臺灣地區。原告主張，中華
民國領域內之一切貨物應許自由流通云云，核與上開憲法增修條文及相關法令之規定
不符，難謂有理由。又本件並不發生所適用之法令牴觸憲法之情形，併予指明。綜上
所述，本件原處分及一再訴願決定，核與首開法令規定並無不符，均應予維持，原告
起訴意旨並無理由，應予駁回。
據上論結，本件原告之訴為無理由，爰依行政訴訟法施行法第二條、行政訴訟法第九
十八條第三項前段，判決如主文。
中    華    民    國     九十        年      三      月     二十二      日
                    最 高 行 政 法 院  第 二 庭
                                審 判 長 法  官      陳  石  獅
                                         法  官      鄭  淑  貞
                                         法  官      彭  鳳  至
                                         法  官      高  啟  燦
                                         法  官      黃  合  文
右  正  本  證  明  與  原  本  無  異
                                         法院書記官  王  福  瀛
中    華    民    國     九十        年      三      月     二十六      日


司法院資訊處製作；財團法人民間司法改革基金會備份。
